【裁判字號】    98,易,1489
【裁判日期】    980608
【裁判案由】    詐欺等
【裁判全文】
臺灣臺中地方法院刑事判決              98年度易字第1489號
公  訴  人  台灣台中地方法院檢察署檢察官
被      告  甲○○
上列被告因詐欺等案件，經檢察官提起公訴（98年度偵字第6491
號），本院合議庭裁定由受命法官獨任進行簡式審判程序，判決
如下：
    主    文
甲○○意圖為自己不法之所有，而侵占自己持有他人之物，處拘
役肆拾日，如易科罰金，以新台幣壹仟元折算壹日。
    犯罪事實
一、甲○○與黃荔筠係朋友關係，黃荔筠於民國97年11月13日至
    彰化縣彰化市○○路某通信行，向和信電信股份有限公司申
    請租用0000000000號行動電話門號，並委託甲○○代為領取
    保管該行動電話門號SIM晶片卡。詎甲○○預見不詳姓名成
    年人收購他人名義之行動電話門號晶片卡，可能利用他人名
    義之行動電話門號作為詐欺取財聯絡之工具，並掩飾不法犯
    行，其雖無提供行動電話門號晶片卡幫助他人犯詐欺取財罪
    之確信，仍基於縱若有人持之犯詐欺取財罪亦不違背其本意
    之幫助犯意，及意圖為自己不法所有之侵占犯意，於97年11
    月16受託領取上開行動電話門號晶片卡後，即變更持有之意
    為不法所有之意，予以侵占入己，而於當日20時許，在台中
    縣大里市仁愛醫院對面之萊爾富超商前，以新台幣（下同）
    700元之代價，將上開行動電話門號晶片卡交予不詳姓名成
    年人使用。該不詳姓名成年人或所屬詐欺集團成員取得上開
    行動電話門號晶片卡後，乃意圖為自己不法之所有，於97年
    11月17日上網刊登不實之拍賣東元冰箱之訊息，並以000000
    0000號行動電話門號作為聯絡使用，使乙○○信以為真，陷
    於錯誤而標購，並以該行動電話門號聯絡，依指示於97年11
    月17日14時43分許，至台北台塑郵局利用自動櫃員機轉帳42
    50元至劉淑婷所有台中商業銀行二林分行第0000000000000
    帳戶。嗣因乙○○遲未收到所購冰箱發覺有異報警處理，始
    為警循線查獲（劉淑婷部分另由台灣雲林地方法院檢察署檢
    察官偵辦）。
二、案經台北市政府警察局文山第一分局報請台灣台中地方法院
    檢察署檢察官偵查起訴。
    理    由
一、本件被告甲○○所犯係死刑、無期徒刑、最輕本刑為三年以
    上有期徒刑以外之罪，其於準備程序中就被訴事實為有罪之
    陳述，經告知簡式審判程序之旨，並聽取公訴人及被告之意
    見後，本院合議庭認為適宜而裁定由受命法官獨任進行簡式
    審判程序，先予說明。
二、上揭犯罪事實，業據被告甲○○坦承不諱，核與被害人乙○
    ○、黃荔筠分別於警詢、偵查中指述之情節相符，並有被害
    人乙○○提出之自動櫃員機交易明細表影本，及劉淑婷所有
    台中商業銀行二林分行第0000000000000帳戶開戶資料、交
    易明細表、0000000000號行動電話門號通聯調閱查詢單、電
    信費帳單附卷可稽，足徵被告之自白與事實相符。被告預見
    不詳姓名成年人收購他人名義之行動電話門號晶片卡，可能
    利用他人名義之行動電話門號作為詐欺取財聯絡之工具，並
    掩飾不法犯行，仍將其受託領取而持有之0000000000號行動
    電話門號晶片卡，以700元之代價，交予不詳姓名成年人使
    用，該不詳姓名成年人或所屬詐欺集團成員嗣果據以作為詐
    欺取財聯絡之工具，被告自有幫助該不詳姓名成年人或所屬
    詐欺集團成員犯詐欺取財罪之不確定故意，並已變更持有之
    意為不法所有之意，將該行動電話門號晶片卡予以侵占入己
    。本件事證明確，被告犯行已堪認定。
三、按刑法上之故意，以行為人對於構成犯罪之事實，均有具體
    確定之認識，並有意使其發生者為確定故意，而行為人對於
    構成犯罪之事實，雖無具體確定之認識，然已預見其發生，
    而其發生不違背其本意者，則為不確定故意。又行為人基於
    幫助他人犯罪之意思，為促成他人犯罪而為犯罪構成要件以
    外之行為，為幫助犯。本件被告預見不詳姓名成年人收購他
    人名義之行動電話門號晶片卡，可能利用他人名義之行動電
    話門號作為詐欺取財聯絡之工具，並掩飾不法犯行，仍將其
    受託領取而持有之0000000000號行動電話門號晶片卡，以70
    0元之代價，交予不詳姓名成年人，作為詐欺取財聯絡之工
    具，此既不違背其當初交付上開行動電話門號晶片卡之本意
    ，且係參與提供詐欺取財之聯絡工具，對此犯行施以助力，
    為詐欺取財罪構成要件以外之行為，此部分應以詐欺取財罪
    之幫助犯論之。核被告所為，係犯刑法第335條第1項之侵占
    罪及同法第30條第1項前段、第339條第1項之幫助詐欺取財
    罪。被告變更持有之意為不法所有之意，將上行動電話門號
    晶片卡予以侵占入己，並交付不詳姓名成年人作為詐欺取財
    聯絡之工具，係以一交付行為，同時侵害被害人黃荔筠、乙
    ○○之財產法益，觸犯侵占、幫助詐欺取財二罪名，為想像
    競合犯，應依刑法第55條規定從一重之侵占罪處斷。爰審酌
    被告將其受託領取而持有之上開行動電話門號晶片卡，交付
    不詳姓名成年人作為詐欺取財聯絡之工具，雖損害被害人黃
    荔筠、乙○○之權益，並危害社會治安，使真正施詐者易於
    隱匿，增加查緝之困難，惟被告事後已坦承上情，獲利僅70
    0元，且非直接參與詐欺取財之實行，可非難性較低，被害
    人黃荔筠、乙○○所受損害均不大等一切情狀，處以如主文
    所示之刑，並諭知易科罰金之折算標準。
據上論斷，應依刑事訴訟法第273條之1第1項、第299條第1項前
段，刑法第335條第1項、第339條第1項、第30條第1項前段、第
55條、第41條第1項前段，刑法施行法第1條之1第1項、第2項前
段，判決如主文。
本案經檢察官陳雅瑩到庭執行職務。
中    華    民    國    98    年     6     月    8    日
                  刑事第二庭    法  官  鍾堯航
以上正本證明與原本無異。
如不服本判決應於收受判決後10日內向本院提出上訴書狀，並應
敘述具體理由；其未敘述上訴理由者，應於上訴期間屆滿後20日
內向本院補提理由書（均須按他造當事人之人數附繕本）「切勿
逕送上級法院」。
                                書記官  吳淑願
中    華    民    國    98    年    6    月      8    日
附錄本案論罪科刑法條全文
刑法第335條第1項：
意圖為自己或第三人不法之所有，而侵占自己持有他人之物者，
處五年以下有期徒刑、拘役或科或併科一千元以下罰金。
刑法第339條第1項：
意圖為自己或第三人不法之所有，以詐術使人將本人或第三人之
物交付者，處五年以下有期徒刑、拘役或科或併科一千元以下罰
金。


司法院資訊處製作；財團法人民間司法改革基金會備份。
